【裁判字號】    90,親,138
【裁判日期】    901219
【裁判案由】    否認子女
【裁判全文】
臺灣高雄地方法院民事判決  九十年度親字第一三八號
    原      告    甲○○
    被      告    乙○○
    兼法定代理人  丙○○
右當事人間否認子女事件，本院判決如左：
    主      文
確認被告乙○○（女，民國八十五年十二月四日生）非被告丙○○自原告受胎所生之
婚生女。
訴訟費用由被告負擔。
    事      實
甲、原告方面：
一、聲明：如主文所示。
二、陳述：原告與被告丙○○於民國八十年四月二十七日結婚，婚後存續期間因個性
    不合，被告丙○○於八十二年間即離家出走，未再同居，迄兩造於民國八十六年
    二月三日離婚，惟被告丙○○於婚姻關係存續中之即自他人處受胎，而於民國八
    十五年十二月四日產下另一被告乙○○；雖被告乙○○係原告與被告丙○○於婚
    姻關係存續中受胎所生之女，依法應推定為婚生子女；惟被告丙○○既非自原告
    受胎所生之子女，自應認被告乙○○與原告並無親子關係，而原告遲至九十年七
    月間申請戶籍謄本時，始知於八十七年九月五日戶政機關獲通報登記原告為乙○
    ○之父親，爰提起本件訴訟。
三、證據：提出戶籍謄本一件為證，並聲請訊問證人林吳鳳珠。
乙、被告方面：
一、聲明及陳述：被告乙○○確實非伊與原告所生之女，八十二年間即離家未與原告
    同居，八十三年就協議離婚但未辦理離婚登記，直至八十六年才辦妥登記，被告
    乙○○之戶籍係八十七年由伊去戶政事務所申報，戶政事務所人員說要入原告之
    戶籍，才將小孩登記為原告之女。
    理      由
一、按妻之受胎，係在婚姻關係存續中者，固推定其所生子女為婚生子女；惟該推定
    ，如夫妻之一方能證明妻非自夫受胎者，得於知悉子女出生之日起一年內提起否
    認之訴。此觀民法第一千零六十三條第一、二項規定自明。
二、原告主張被告乙○○雖係伊與被告丙○○於婚姻關係存續中受胎所生之女，惟被
    告乙○○並非被告丙○○自原告受胎所生之事實，遲至九十年七月因申請戶籍謄
    本時始知有被告乙○○出生，並提出戶籍謄本一件為證，而被告丙○○亦自陳被
    告乙○○非自原告受胎所生，其於八十二年間即離家未與原告同住，並於八十三
    年即協議離婚，而於八十六年間才辦妥離婚登記等語，復經證人林吳鳳珠（即原
    告之母）證稱：被告丙○○八十二年出走，到八十六年才回來辦離婚，是到上個
    月辦戶籍謄本才知道我兒子名下多了一個小孩這件事情等語（參見本院九十年八
    月二十日言詞辯論筆錄）。而揆諸戶籍謄本登記，戶政機關確於八十七年九月五
    日始已接獲通報被告乙○○於八十五年十二月四日出生，而原告與被告丙○○於
    八十六年二月三日已辦妥離婚登記，有上開戶籍謄本可資佐證，故原告遲至九十
    年七月間申請戶籍謄本始知被告乙○○出生，應可採信，綜上言之，堪信原告之
    主張為真正。
三、揆諸上開說明，被告乙○○顯非被告丙○○自原告受胎所生之女；從而，原告依
    民法第一千零六十三條第二項之規定，訴請確認被告乙○○非被告丙○○與原告
    之婚生子女，即屬正當，應予准許。
四、結論：本件原告之訴為有理由，依民事訴訟法第七十八條、第八十五條第一項前
    段，判決如主文。
中      華      民      國    九十      年    十二      月    十九      日
                              臺灣高雄地方法院家事法庭
~B法      官  廖建瑜
右為正本，係照原本作成。
如不服本判決，應於送達後廿日內，向本院提出上訴狀。
中      華      民      國    九十      年    十二      月    十九      日
~B法院書記官  王翌翔


司法院資訊處製作；財團法人民間司法改革基金會備份。
